臺灣臺南地方法院民事判決　九十二年度簡上字七九號
　　上　訴　人　甲○○
　　訴訟代理人　郭玉山律師
　　被上訴人　　中和企業有限公司
　　法定代理人　乙○○
　　訴訟代理人　洪玉崑律師
右當事人間請求給付承攬報酬事件，上訴人對於中華民國九十二年四月三日本院臺南
簡易庭九十一年度南簡字第一三三六號第一審判決提起上訴，經本院於民國九十三年
四月二十七日言詞辯論終結，判決如左：
    主　    文
原判決關於命上訴人給付超過新台幣壹拾捌萬肆仟柒佰壹拾肆元，及自民國九十一年
七月二十三日起至清償日止，按週年利率百分之五計算之利息部分，及該部份假執行
之宣告，暨訴訟費用之裁判均廢棄。
右開廢棄部分，被上訴人在第一審簡易之訴及假執行之聲請均駁回。
其餘上訴駁回。
被上訴人應返還上訴人新台幣壹拾貳萬捌仟壹佰陸拾柒元。
上訴人其餘返還因假執行所為給付與賠償損害之請求駁回。
第一審（除確定部分外）及第二審訴訟費用由上訴人負擔十分之四，餘由被上訴人負
擔。
    事　　　實
甲、上訴人方面：
  一、聲明：
    （一）原判決除駁回被上訴人其餘之訴部分外全部廢棄。
    （二）右廢棄部分被上訴人在第一審之訴及假執行之聲請均駁回。
    （三）被上訴人應返還上訴人新台幣（下同）二十二萬三千三百七十九元。
  二、陳述：除與原判決記載相同者，茲引用之外，補稱：
    （一）按民事訴訟法第三百九十五條第二項規定：法院廢棄或變更宣告假執行之
          本案判決者，應依被告之聲明，將其因假執行或因免假執行所為給付及所
          受損害，於判決內命原告返還及賠償。被告未聲明者，應告以得為聲明。
          查上訴人雖不服第一審判決提起上訴，惟在上訴中被上訴人提供擔保就上
          訴人之不動產實施假執行查封拍賣。上訴人惟恐查封拍賣房屋損害更大，
          而以原判決之本金三十萬三千五百六十元加法定遲延利息二萬三千八百二
          十元，共計三十二萬七千三百八十元給付被上訴人而撤回查封執行程序。
          爰依上開條文規定，就上訴人因假執行所為給付及所受損害，一併聲明於
          判決內命被上訴人返還及賠償二十二萬三千三百七十九元。
    （二）雙方已約定石材、施工項目、價格，上訴人才會付訂金二十萬元，不然被
          上訴人不可能來施工，施工第二日才送合約書要上訴人簽認，實有違生意
          常理。
    （三）合約書所稱材質Ｃ三一七鵝黃水晶、Ｆ四三七金米黃亦無目錄、樣品，雙
          方以在龍慶石材工廠所指定石材為準，第一批送來石材符合在龍慶工廠所
          指定石材，否則上訴人也不同意接受舖設。
    （四）第二批送來石材不符合當初第二次去龍慶石材工廠所指定石材，當場發覺
          不同意舖設，才聯絡被上訴人來處理，處理過程被上訴人要降價二萬元，
          要上訴人同意施做此批石材，上訴人不同意，在場有訴外人吳秋戀、吳碧
          慧，業經證實，因而終止契約。
    （五）送來第一批石材舖設中發現有瑕疵，告知被上訴人要將有瑕疵石材送回工
          廠磨平，再來舖設，被上訴人不理會稱不要緊。
    （六）客廳地面、樓梯平立板完工會驗多處有瑕疵，被上訴人叫訴外人蘇偉吉來
          估價磨平，局部磨平七千元，若要客廳地面全部磨平、樓梯平立板有瑕疵
          部份磨平估價二萬二千元。基於品質美觀，客廳、地面平坦下，要被上訴
          人有施工後品質保證責任。由蘇偉吉施工，施工中蘇偉吉說樓梯立板無法
          施做，其餘有瑕疵都可施做。故請款二萬元，並由上訴人代為支付。
    （七）證人蔡宏文、蘇木森、王水德在此工程交易過程中，毫不知情，被上訴人
          叫三人做證是何居心？
    （八）經過數次會同訴外人蘇木森測量倒角面積、單價，依照二十二坪每坪一萬
          五千元計算為三十三萬元，加四分之一倒角二千一百七十一元、二分之一
          倒角四千二百六十三元，合計三十三萬六千四百三十四元，扣減定金二十
          萬元及請蘇偉吉之工資二萬元，暨扣減一、二樓樓梯立板瑕疵修補二萬元
          ，即為九萬六千四百三十四元，乃本件上訴人應給付被上訴人之正確金額
          ，最後蘇木森之施測部分，因非被上訴人所施作之工程，故與本件無關。
          並予敘明。
    （九）原審判決上訴人應給付三十萬三千五百六十元，扣減應給付額九萬六千四
          百三十四元，應返還上訴人本金二十萬七千一百二十六元，加溢領遲延法
          定利息二萬六千二百五十三元（23820×207126/303560＝ 16253），等於
          二十二萬三千三百七十九元，訴之聲明減縮利息額七千五百六十七元成為
          二十二萬三千三百七十九元。
  三、證據：除援用第一審所提證據外，補提合約書影本二份、照片二幀、石材一塊
      　　　、收據影本一紙為證。
乙、被上訴人方面：
  一、聲明：求為判決駁回上訴。
  二、陳述：除與原判決記載相同者，茲引用之外，補稱：
    （一）兩造就坐落台南市○○○路一八六號房屋之室內地板鋪設石材工程，就三
          至五樓部分約定施用之石材僅有一種，即金米黃石材，並無第二種石材，
　　　　　有上訴人於上訴狀所附兩份合約書佐證。上訴人辯稱其就三至五樓部分約
　　　　　定施用之石材，為鋪設於二樓窗台材質，與「鵝黃水晶」相同之石材，係
　　　　　不實之辯詞：
　　　１、若上訴人於三至五樓部分選用另一種鋪設於二樓窗台，與鵝黃水晶相同材
　　　　　質之石材，於原審即可提出主張，其於原審均未提出，已見係其事後為毀
　　　　　約所編撰之飾卸之詞。
　　　２、在上訴人於九十一年四月二十九日支付系爭工程訂金二十萬元前，證人蔡
　　　　　宏文曾陪同被上訴人公司負責人乙○○與上訴人於同年三月二十九日至台
　　　　　南市○○街二六九號房屋（金典大樓），參觀鋪設如被上訴人庭呈所示金
　　　　　米黃石材地板之完工成品。有蔡宏文於鈞院九十二年七月九日準備程序證
　　　　　稱：「（問：是否有帶上訴人去看石材？）我有帶上訴人去五妃街金典大
　　　　　樓看石材，當時是上訴人先去中合公司看石材，乙○○告訴我要帶客人去
　　　　　金典大樓看石材，我去帶上訴人到金典大樓等乙○○，乙○○到後才一起
　　　　　進去．．金典大樓該客戶所鋪設的石材就是被上訴人所指的金米黃石材．
　　　　　．」、「（問：請求訊問證人上訴人是否知道該石材為金米黃？）我有介
　　　　　紹金典大樓該客戶所鋪設的就是金米黃」，足見上訴人對兩造所簽合約書
　　　　　所載三至五樓約定使用金米黃石材，於九十一年四月二十九日支付定金二
　　　　　十萬元前，已對該石材有充分認識。而該金米黃石材顏色為米黃色，與上
　　　　　訴人主張鋪設二樓窗台之石材顏色為白色，於顏色即有明顯差別，上訴人
　　　　　不可能混淆，其主張於三至五樓部分選用另一種鋪設於二樓窗台，與鵝黃
　　　　　水晶相同材質之石材，自與合約書所載「金米黃」石材之事實不符。
　　　３、訴外人蘇木森於九十一年五月二十八日至現場台南市○○○路一八六號房
　　　　　屋施作一、二樓工程時，上訴人向蘇木森索取閱覽一、二樓為鵝黃水晶、
　　　　　二樓窗台為水晶白，三、四樓為金米黃之石材尺寸切割及施工圖，閱後返
　　　　　還蘇木森時並無異言，顯見兩造約定之「金米黃」石材，非上訴人所指二
　　　　　樓窗台所使用之石材。上揭事實，有蘇木森於鈞院九十二年七月九日準備
　　　　　程序證稱：「（問：提示被上訴人所提證二施工圖是否有看過？）一、我
　　　　　有看過，我是負責鋪設二樓地坪及第一、二樓樓梯，是被上訴人叫我去鋪
　　　　　的，一樓地坪是鋪磁磚，是上訴人叫我鋪的，施工圖是第一天我去施工的
　　　　　時候就拿到的．．二、我去施工的時候，被上訴人會大致講解同一石材施
　　　　　工的樓層，當時有先送一、二樓的成品，後來才送三、四樓的成品，所以
　　　　　我施工的第一天就有問上訴人三樓以上是不一樣的石材嗎？上訴人說是。
　　　　　」、「（問：請求訊問證人上訴人是否有看過施工圖？）施工的第一天上
　　　　　訴人也有在場，乙○○有拿施工圖介紹施工完成時的花樣，上訴人也有看
　　　　　一下施工圖」，及上訴人自認：「證人蘇木森是在五月二十八日來施工的
　　　　　，施工圖我在施工時確實有看過被上訴人所提示的施工圖．．」可資佐證
　　　　　。
　　（二）上訴人既無證據足以證明其於原審所辯詐欺等情事，被上訴人所送至現場
　　　　　用於施作三至五樓之金米黃石材，亦與兩造約定之石材並無不符，則被上
　　　　　訴人既已依兩造所簽合約書之約定將所承攬系爭工程所需全部石材運到現
　　　　　場，上訴人即無由拒付兩造簽立合約書「合約須知」第七條所約定五成承
　　　　　攬報酬。因此，原審除就被上訴人同意修補地板磨損之七千元費用予以扣
　　　　　除外，其餘判准予被上訴人請求之金額，認事用法應無不合。
  三、證據：除援用第一審所提證據外，補提石材一塊，並聲請訊問證人蔡宏文、王
  　　　    水得、蘇木森。
    理      由
一、本件被上訴人起訴主張：上訴人於九十一年四月下旬向被上訴人表示要定作位於
    台南市○○○路一八六號房屋室內樓梯、走廊及二樓客、餐廳地板舖設石材工程
    （以下簡稱系爭工程），經被上訴人建議一、二樓部分舖設鵝黃水晶石材，三至
    五樓部分舖設金米黃石材，並引領上訴人至台南市○○街二六九號參觀舖設金米
    黃石材地板之成品，及到被上訴人公司參觀鵝黃水晶石材樣品後，上訴人於同年
    四月二十九日決定一、二樓部分選用鵝黃水晶石材，並交付發票日為同年五月十
    七日、面額二十萬元之支票作為定金，而三至五樓部分，上訴人則於同年五月十
    九日始通知被上訴人決定選用金米黃石材。被上訴人隨之於同年五月二十八日將
    鵝黃水晶石材運抵現場施作一、二樓工程，並在同年五月二十九日由兩造簽立石
    材工程合約書，確定使用之石材及各項施工項目之工程報酬，計六十二萬一千一
    百二十元。詎料，被上訴人將上開石材工程合約書內所載金米黃石材委託他人切
    割、加工完成所需尺寸及滾邊，於同年六月三日運至施工地點三樓以上後，上訴
    人竟於同年六月七日以郵局存證信函通知被上訴人，謊稱雙方於當時約明全部均
    要以鵝黃水晶石材施工，及於立約時對金米黃誤為鵝黃水晶，因而為錯誤之意思
    表示，依民法第八十八條規定撤銷該部分之意思表示，要求被上訴人全部以水晶
    石材施工等語，顯然為蓄意毀約賴帳之行為。依兩造於九十一年五月二十九日簽
    立石材工程合約書第七條所載：「成交時支付訂金三成，貨到現場付五成．．」
    之約定，被上訴人於同年六月三日已將承攬系爭工程所需全部石材運至現場，上
    訴人自應依約支付五成之承攬報酬，即三十一萬零五百六十元。茲因上訴人迄未
    依約定給付，爰依契約請求上訴人給付被上訴人三十一萬零五百六十元，及自起
    訴狀繕本送達翌日起至清償日止，按週年利率百分之五計算之利息等情（原審判
    命上訴人給付三十萬三千五百六十元及法定遲延利息，並駁回被上訴人其餘之請
    求，上訴人對其敗訴部分提起上訴，被上訴人對經駁回而敗訴部分，則未據提起
    上訴聲明不服，該部分已告確定）。
二、上訴人則以：其將坐落台南市○○○路一八六號房屋之室內一、二樓樓梯、窗台
    、二樓客廳、餐廳、三至五樓樓梯、走廊地板舖設石材工程約定由被上訴人承攬
    ，言明三至五樓使用被上訴人帶上訴人至龍慶公司所選用之水晶石材後，被上訴
    人旋於九十一年五月二十八日施工，翌日並攜一紙定型化石材工程合約書要求上
    訴人簽書面契約，上訴人閱後，認被上訴人將滾邊、倒角、腳踏板等均另計價，
    且未載明按實做坪數計算，與當初議定條件不符，因此表示異議，並加載：「以
    實際實做坪數計算每坪一萬五千元（樓梯、地面、餐廳地面）倒角相互議價」，
    雙方簽約並在加載部分緊接簽名，是兩造約定三至五樓部分亦以與窗台相同之水
    晶石材施工。詎被上訴人將三至五樓所需石材運至工地現場後，上訴人一眼即看
    出所送貨品非兩造一同在龍慶石材公司所看之石材，且上訴人已知所送石材亦非
    水晶石材，堅拒被上訴人施工，並以台南新南郵局第四０一號存證信函通知被上
    訴人不得施工，併撤銷錯誤之意思表示，嗣經協調，上訴人本要求降價，為上訴
    人所拒，並要求務必在九十一年六月十七日以前將水晶石材補足，唯至九十一年
    六月十五日上訴人再去電向被上訴人催告時，被上訴人法定代理人即表示無法補
    足，同意上訴人該三至五樓部分另覓他人施工，而所送來之石材被上訴人亦同意
    自行運回，是依二十二坪，以每坪一萬五千元計算，為三十三萬元，加計四分之
    一倒角二千一百七十一元、二分之一倒角四千二百六十三元，再扣減已付定金二
    十萬元，及上訴人請蘇偉吉修補瑕疵之二萬元，暨一、二樓樓梯立板瑕疵修補費
    二萬元，即為上訴人應給付被上訴人之九萬六千四百三十四元，然上訴人提起本
    件上訴後，被上訴人已依原審判決提供擔保就上訴人之財產為假執行，上訴人為
    免損害更大而以原審判決本金加計遲延利息共計三十二萬七千三百八十元給付被
    上訴人，爰依民事訴訟法第三百九十五條第二項併聲明被上訴人應返還二十二萬
    三千三百七十九元等語資為抗辯。
三、得心證之理由：
    經查，上訴人就坐落台南市○○○路一八六號房屋（下稱系爭房屋）一、二樓樓
  　梯、窗台，及二樓客廳、餐廳暨三至五樓樓梯、走廊地板舖設石材之工程，與被
    上訴人接洽後，先於九十一年四月二十六日選定一、二樓樓梯及二樓客、餐廳地
    板石材為Ｃ三一七鵝黃水晶石材，並由上訴人於九十一年四月二十九日給付發票
    日為九十一年五月十七日、票面金額二十萬元之支票一紙作為定金後，兩造又於
    九十一年五月二十九日再簽定石材工程合約書，載明：(1)一、二樓樓梯、窗台，
    二樓、餐廳、踢腳板均為Ｃ三一七ａ、ｂ鵝黃水晶石材，(2)三至五樓樓梯、走廊
    為Ｆ四三七金米黃石材之事實，有上訴人所提出其不爭執真正之石材工程合約書
    二紙為證，堪信為真實，惟被上訴人主張前開合約書所載三至五樓樓梯、走廊之
    金米黃石材係經上訴人參觀以相同石材施工之其他工程後所選定，且與被上訴人
    運至系爭房屋現場之石材相同云云，則為上訴人所否認，並辯稱：兩造所約定三
    至五樓樓梯、走廊之石材，應與被上訴人已施作於窗台之石材（參證物編號一石
    材）相同，惟被上訴人卻另行交付顏色不同之石材（參證物編號二石材）云云，
    是本件自應審酌(一)被上訴人所交付之金米黃石材（即證物編號二石材）是否為兩
    造所約定應舖設於三至五樓樓梯、走廊之石材﹖(二)兩造有無就三至五樓樓梯、走
    廊之工程合意解除契約﹖(三)上訴人依合約書所得請求之對待給付工程款為若干﹖
    (四)上訴人所得主張扣抵之瑕疵修補費用若干﹖(五)上訴人得否請求被上訴人返還其
    因假執行所為給付及所受損害﹖及其金額若干﹖爰分述如下：
　（一）查，被上訴人主張上訴人於選定三至五樓樓梯、走廊之石材前，曾由被上訴
　　　　人帶其至五妃街金典大樓參觀金米黃石材（即證物編號二石材）一節，業據
    　　證人蔡宏文到庭證稱：「我有帶上訴人去五妃街金典大樓看石材，當時是上
　　　　訴人先去中合公司看石材，乙○○告訴我要帶客人去金典大樓看石材，我去
　　　　帶上訴人到金典大樓等乙○○，乙○○到後才一起進去．．金典大樓該客戶
　　　　所舖設的石材就是被上訴人所指的金米黃石材．．我有介紹金典大樓該客戶
　　　　所舖設的就是金米黃」等語屬實（參本院九十二年七月九日準備程序筆錄）
　　　　，上訴人並自承確曾與被上訴人公司法定代理人乙○○及公司人員至金典大
　　　　樓參觀等語（參同前筆錄），又受託擺放被上訴人公司石材之龍慶公司廠長
　　　　王水德亦到庭證稱：「是否有被上訴人庭呈之石材（即證物編號二石材），
　　　　有，這是被上訴人寄放在我們公司的．．他們寄放在我們公司的石材名稱都
　　　　是由被上訴人編載的，被上訴人庭呈的石材應該是編載為金米黃」等語（參
　　　　同前筆錄），堪認被上訴人欲施作於系爭房屋三至五樓樓梯、走廊之石材，
　　　　確係該公司所指金米黃石材。上訴人雖辯稱契約中所約定金米黃石材應係已
　　　　施作於二樓窗台之石材（參證物編號一石材，即被上訴人所指水晶白）云云
　　　　，惟為被上訴人所否認，並主張：其於五月十九日繕打系爭契約後，曾詢問
　　　　上訴人窗台是否用工廠剩料之水晶白，上訴人同意，惟因離五月二十九日簽
　　　　約日已近，且窗台面積不大，送給上訴人也沒有關係，故未更改契約中窗台
　　　　之石材等語，經核與證人蘇木森證述：「當時有先送一、二樓的成品，後才
　　　　送三、四樓的成品．．我還未舖設二樓地板時，我就先舖設二樓水晶白的窗
　　　　台，因為只有這部分是水晶白」等語之情節相符（參同前筆錄），倘兩造所
　　　　約定三至五樓樓梯、走廊之石材，即施作於窗台之水晶白，何以窗台部分之
　　　　石材未與三至五樓樓梯、走廊之相同石材一起運至系爭房屋﹖況上訴人於原
　　　　審係以三至五樓樓梯、走廊之石材，應為鵝黃水晶石材云云為辯，並未提及
　　　　已施作於窗台之水晶白石材始為兩造約定應施作於三至五樓樓梯、走廊之石
　　　　材，其所辯實已前後不一，再者，兩造於系爭契約　中所約定窗台部分之石
　　　　材原應與一、二樓樓梯、二樓客、餐廳之石材同為鵝黃水晶石材，並非目前
　　　　施作於窗台之水晶白石材，上訴人就該部分亦未爭執該部分與契約原約定之
　　　　鵝黃水晶石材不符，是被上訴人主張窗台之石材乃工廠其他工程用剩之石材
　　　　，且係經上訴人同意才施作等語，尚堪採信。上訴人辯稱被上訴人運至系爭
　　　　房屋之金米黃石材非兩造所約定之石材云云，自無可採，足證被上訴人所交
　　　　付之金米黃石材，應屬兩造契約所約定之給付內容，堪予認定。
  （二）又上訴人辯稱兩造已於九十一年六月十五日合意解除尚未施工之三至五樓工
        程契約云云，固據證人吳秋戀於原審到庭證稱：「協調的結果九坪的部分降
        價二萬元，我們不願意，我要以一坪一萬五千元請原告（即被上訴人）依兩
        造約定的材質幫我施作完畢，結果壹個禮拜後，我打電話問原告，原告說他
        放棄，叫我找別人做」等語，及證人吳碧惠（即吳秋戀之姐）證稱：「當時
        我也在場，原告說要降價，吳秋戀他們不願接受」等語（參原審卷九十二年
        三月二十日言詞辯論筆錄），惟查，證人吳碧惠前開所述，實無法證明兩造
        有合意解除三至五樓工程之情事，而證人吳秋戀為系爭房屋所有權人，與本
        件工程合約本有重大之利害關係，其證詞是否有偏頗之虞，仍應參酌其他證
        據，而觀諸被上訴人所交付之石材既為契約所定之金米黃石材，且已依設計
        圖規格切割完成，無法再挪至其他工地施作，則依經驗法則，被上訴人自不
        可能同意解除該部分之契約，而自負已切割石材之所有損失，是前開證人之
        證詞尚不足為有利於上訴人之認定。上訴人就此部分既未另舉證以實其說，
        其所辯自不足採。
  （三）按當事人之一方，因可歸責於他方之事由，致不能給付者，得請求對待給付
        ，但其因免給付義務所得之利益，或應得之利益，均應由其所得請求之對待
        給付中扣除之，民法第二百六十七條定有明文。
    １、查，系爭房屋三至五樓樓梯、走廊之石材舖設工程，因上訴人以被上訴人運
        至現場之石材有誤拒絕施工後，已另行委由第三人施作完成一節，為兩造所
        不爭執，惟被上訴人運至現場之石材既係依契約所約定之金米黃石材而為之
        給付，已如前述，則上訴人以此為由拒絕施工，乃係可歸責於上訴人之事由
        ，致被上訴人嗣後給付不能，則揆諸前開條文規定，被上訴人亦得請求對待
        給付。
    ２、次查，上訴人辯稱兩造於九十一年五月二十九日簽約時，因上訴人對合約書
        中三、四、五、六、七項另行計價之方式不同意，乃由兩造約定以實際坪數
        及每坪一萬五千元計算，倒角相互議價等情，核與前開合約書另以手載方式
        記載「以實際實做坪數總數計算每坪１５０００（樓梯、地面、餐廳地面）
        （平台），倒角相互議價」等語相符，堪信為真實，參以被上訴人自承：二
        分之一倒角及四分之一倒角，並不包括夾角（即斜角）等語（參本院九十二
        年十月三日準備程序筆錄），及上訴人自承：就行情而言，倒角確實是另外
        計價等語（參本院九十二年七月九日準備程序筆錄），則兩造間關於本件工
        程款之計算，自應以每坪一萬五千元及實際施工坪數，暨倒角數（不包括斜
        角）為工程報酬計算之標準。
    ３、再查，系爭房屋一至二樓樓梯、二樓客、餐廳施作坪數為二二點七九五一坪
        ，連同三至五樓樓梯、走廊施作坪數總計為三十一坪一節，為上訴人所不爭
        執（參本院九十二年六月十一日、九十二年九月五日準備程序筆錄），此部
        分工程款應為四十六萬五千元（15000×31＝ 465000），而一至二樓樓梯、
        二樓客、餐廳二分之一倒角計一七０點五台尺，四分之一倒角計一四四點七
        台尺，三至五樓樓梯、走廊之二分之一倒角計四四九０公分（即一四九點七
        台尺，小數點以下第二位四捨五入），四分之一倒角計三一０公分（即十點
        三台尺，小數點以下第二位四捨五入）等情，亦經兩造會同訴外人蘇木森至
        系爭房屋丈量，並有蘇木森所出具兩造不爭執真正之測量結果附卷可稽，被
        上訴人復自認二分之一倒角願以每台尺一百元計算，四分之一倒角願以每台
        尺五十五元計算等語（參本院九十二年八月十三日準備程序筆錄），上訴人
        雖辯稱二分之一倒角應以每台尺二十五元，四分之一倒角應以每台尺一十五
        元計算，惟既為被上訴人所否認，上訴人復未另舉證兩造有上訴人所指前開
        價格之合意，則仍應以被上訴人所自認調降之價格為準，是以二分之一倒角
        之總工程款應為三萬二千零二十元（320.2×100＝ 32020），四分之一倒角
        之總工程款應為八千五百二十五元（155×55＝ 8525），合計坪數及倒角之
        工程款共計五十萬五千五百四十五元。
    ４、末查，依兩造石材工程合約書中＜合約需知＞第七條之約定，上訴人於成交
        時應支付訂金三成，貨到現場付五成，即依前開約定，上訴人於被上訴人將
        石材運至系爭房屋時，即應給付全部工程款之八成即四十萬四千四百三十六
        元（505545×80%＝404436），扣除上訴人已支付之二十萬元（依約上訴人
        本應給付之三成定金僅一十五萬一千六百六十四元，上訴人已多給付四萬八
        千三百三十六元），則上訴人於貨到現場時應給付者為二十萬四千四百三十
        六元。又被上訴人固因可歸責於上訴人之事由致三至五樓樓梯、走廊之工程
        給付不能，而仍得請求契約所約定之對待給付，已如前述，惟被上訴人因其
        免給付義務而得免予支出之工資，則應由其所得請求之對待給付中扣除。查
        本件工程三至五樓樓梯、走廊之工資為七千七百二十二元一節，為上訴人所
        不爭執，並有蘇木森於施工圖所載工資數額在卷可佐，是扣除後，被上訴人
        依民法第二百六十七條所得請求之對待給付應為一十九萬六千七百一十四元
        。
  （四）上訴人另辯稱一至二樓樓梯立板亦有碰撞瑕疵一節，固據證人蘇木森到庭證
        稱：「（提示本院卷五十一頁照片二幀）是我舖設的，因為石材會碰撞摩擦
        ，所以會有小瑕疵，至於上面瑕疵不是凹洞，可以打光上油就可處理好，我
        不知道處理的價錢」等語屬實（參本院九十二年七月九日準備程序筆錄），
        惟上訴人就前開立板瑕疵修補費用為二萬元一節，既未另舉證以實其說，被
        上訴人復僅自承前開瑕疵之修補費用為五千元等語（參本院九十二年八月十
        三日準備程序筆錄），則超過被上訴人所自認之五千元部分，即無可採。又
        被上訴人已施作之地板另有磨損之瑕疵，所需之修補必要費用為七千元一節
        ，業經原審判決應予扣抵，被上訴人就部分既未上訴而告確定，則上訴人所
        得主張扣抵之地板及立板瑕疵修補費用共計為一萬二千元。
四、綜上所述，本件被上訴人主張其交付之三至五樓樓梯、走廊之石材與契約所定之
    金米黃石材相符，且未與上訴人合意解除該部分之契約等情為可採，上訴人所辯
    三至五樓樓梯、走廊之石材應為舖設於窗台之水晶白石材，及兩造已合意解除該
    部分之工程合約云云為無可取。是以, 被上訴人依本件石材合約於貨到現場所得
    請求之五成對待給付二十萬四千四百三十六元，扣除其因免給付義務所得利益七
    千七百二十二元，及瑕疵修補費用一萬二千元後，計為一十八萬四千七百一十四
    元。從而，被上訴人請求上訴人於一十八萬四千七百一十四元，及自起訴狀繕本
    送達翌日（即九十一年七月二十三日）起至清償日止，按週年利率百分之五計算
    之利息範圍內，為有理由，逾此範圍之請求，為無理由，應予駁回。原審就超過
    上開應准許部分，為上訴人敗訴之判決，並為假執行之宣告，自有未洽。上訴意
    旨就此部分指摘原判決不當，求予廢棄改判，為有理由。至於上開應准許部分，
    原審判命上訴人給付，並依被上訴人之聲請為假執行之宣告，核無違誤，上訴意
    旨，就此部分，仍執陳詞，指摘原判決不當，求予廢棄，為無理由，應駁回其上
    訴。
五、又法院廢棄或變更宣告假執行之本案判決者，應依被告之聲明，將其因假執行或
    因免假執行所為給付及所受損害，於判決內命原告返還及賠償，被告未聲明者，
    應告以得為聲明，民事訴訟法第三百九十五條第二項定有明文。又民事訴訟法第
    三百九十五條第二項之規定，係為保護受不當假執行被告之利益而設，並非被告
    利用本訴程序提起反訴，上訴人為第一審之被告，其在原審依據同條項聲明請求
    返還因假執行所為給付及賠償所受損害，核與提起新訴之情形有間，原審竟依上
    訴人提起新訴之規定而為裁判，並駁回其餘追加之新訴，殊有未合。最高法院台
    上字第二二七號裁判亦可資參照。查，上訴人辯稱被上訴人依原審判決供擔保後
    對上訴人之財產為假執行，上訴人為避免其財產被拍賣，乃依原判決交付發票日
    為九十三年二月十六日、票面金額三十二萬七千三百八十元之支票一紙予被上訴
    人，被上訴人因而撤回前開假執行之聲請等情，為被上訴人所不爭執，並有上訴
    人所提收據影本一紙為證，堪認上訴人所為之前開給付乃為避免其財產遭假執行
    所為，被上訴人所執行者既屬尚未確定之判決，則不問其有無故意過失，對於上
    訴人因假執行所給付之物，即須負返還及損害賠償之義務，揆諸前開說明，上訴
    人自不須經被上訴人之同意始得聲明返還，被上訴人雖陳明不同意上訴人所為之
    追加或聲明，並無可採。是以，宣告該假執行之原審判決既有部分經廢棄，扣除
    仍被維持之一十八萬四千七百一十四元及利息一萬四千四百九十九元（即自起訴
    狀繕本送達翌日之九十一年七月二十三日起至九十三年二月十五日止共五百七十
    三日，按週年利率百分之五計算之利息，計為一萬四千四百九十八點七元，元以
    下四捨五入），合計一十九萬九千二百一十三元外，尚餘一十二萬八千一百六十
    七元，被上訴人依民事訴訟法第三百九十五條第二項聲明返還於法並無不合，應
    予准許。逾此範圍之請求，為無理由，應予駁回。
六、據上論結，本件上訴為一部有理由，一部無理由，依民事訴訟法第四百三十六條
    之一第三項、第四百五十條、第四百四十九條第一項、第七十九條、第三百九十
    五條第二項，判決如主文。
中　　　華　　　民　　　國　　　九十三　　年　　五　　　月　　二十五　　日
                                臺灣臺南地方法院民事第二庭
~B審判長法　　　官　蔡美美
~B　　　法　　　官　黃欣怡
~B　　　法　　　官　林育幟
右正本證明與原本無異
本件不得上訴
中　　　華　　　民　　　國　　　九十三　　年　　五　　　月　　二十五　　日
~B　　　法院書記官　曾盈靜
